【裁判字號】    97,交聲,1840
【裁判日期】    980123
【裁判案由】    交管條例聲異
【裁判全文】
臺灣板橋地方法院交通事件裁定        97年度交聲字第1840號
抗   告   人
即原處分機關  臺北市政府警察局
相   對   人
即受處分人    甲○○
上列抗告人因受處分人聲明異議案件，不服本院中華民國97年11
月11日97年度交聲字第1840號裁定，提起抗告，本院更正裁定如
下：
    主  文
原裁定撤銷。
異議駁回。
    理  由
一、原處分意旨略以：相對人即受處分人甲○○是計程車駕駛人
    ，領有臺北市政府警察局核發之執業登記證，未依規定期限
    辦理96年度查驗，逾期達6 個月以上，爰依道路交通管理處
    罰條例第36條第3 項、第4 項規定，廢止受處分人之執業登
    記，並宣告自裁決日起1 年內不得辦理執業登記。
二、異議意旨略以：受處分人對舉發事實不服，請當場立即裁決
    ，以利進行救濟，保障受處分人之權益云云。
三、按計程車駕駛人之執業登記證及其副證每年查驗1 次，計程
    車駕駛人自領得執業登記證及其副證之翌年起，應於每年出
    生日前後1 個月內檢具相關文件，向原發證之警察局申請查
    驗，計程車駕駛人執業登記管理辦法第11條第1 項定有明文
    。又計程車駕駛人，不依規定期限，辦理執業登記事項之異
    動申報，或參加年度查驗者，處新臺幣1,200 元罰鍰；逾期
    6 個月以上仍不辦理者，廢止其執業登記。計程車駕駛人經
    依前項之規定廢止執業登記者，未滿1 年不得再行辦理執業
    登記。計程車駕駛人違反前揭規定，應廢止其執業登記或吊
    扣其執業登記證者，由警察機關處罰，不適用道路交通管理
    處罰條例第8 條第1 項第1 款之規定，同條例第36條第3 項
    、第4 項、第37條第5 項亦分別規定明確。
四、經查：本件受處分人甲○○是營業小客車駕駛人，於95年8
    月25日領有臺北市政府警察局核發之計程車駕駛人執業登記
    證（證號：A006239 號），逾規定期限6 個月未辦理年度查
    驗等情，為異議人所未爭執，並有內政部警政署計程車駕駛
    資訊系統資料1 紙附卷可稽，此部分事實均堪認定。按計程
    車駕駛人之執業登記證及其副證每年查驗1 次，計程車駕駛
    人自領得執業登記證及其副證之翌年起，應於每年出生日前
    後1 個月內檢具相關文件，向原發證之警察局申請查驗，已
    明定於計程車駕駛人執業登記管理辦法第11條第1 項。準此
    ，受處分人既於95年8 月25日領得執業登記證，應自翌年之
    出生日即96年7 月28日之前後1 個月內（即96年6 月28日至
    同年8 月28日間）檢具相關文件，送原發證之臺北市政府警
    察局查驗。詎受處分人竟逾6 個月以上未申請辦理查驗，其
    違規事實甚為明確。又道路交通管理處罰條例第36條第3 項
    、第4 項之規定，係立法者就計程車駕駛人逾期未辦理執業
    異動登記之違規情節輕重，經考量計程車駕駛人之財產及工
    作權之限制後，而為區別之適用，就逾期未達6 個月者，僅
    處以罰鍰，如逾期已達6 個月以上者，則應廢止其執業登記
    ，且就計程車駕駛人有逾期達6 個月以上未辦理執業登記事
    項異動申報或參加年度查驗之違規事實，直接規定應廢止執
    業登記之法律效果，裁罰機關並無得選擇其他較輕處罰之裁
    量權限。是以廢止其執業登記之處分，裁處機關僅考量計程
    車駕駛人是否以逾6 個月以上未參加年度查驗之違規情事，
    並不以先予罰鍰之處分為先決要件，裁處機關因而以受處分
    人未依規定辦理查驗，且逾6 個月以上仍未辦理參加年度查
    驗之違規事實明確，而依道路交通管理處罰條例第36條第3
    項、第4 項之規定裁處廢止異議人之執業登記，並自裁決之
    日起1 年內，不得再行辦理執業登記之處分，並無不當（臺
    灣高等法院97年度交抗字第631 號交通事件裁定參照）。從
    而，本件受處分人不依規定期限參加年度查驗，且逾期6 個
    月以上仍不辦理之違規事實既屬明確，原處分機關因受處分
    人到案表明不服，請求當場立即裁決，遂依道路交通管理處
    罰條例第36條第3 項、第4 項、第37條第5 項規定裁決廢止
    受處分人之執業登記，並自裁決之日起1 年內，不得再行辦
    理執業登記之處分，洵屬有據，核無違法或不當之處。受處
    分人執持前詞，對原處分機關所為之裁決處分聲明異議，為
    無理由，應予駁回。本院前於97年11月11日所為裁定，疏未
    注意道路交通管理處罰條例第37條第5 項明定廢止執業登記
    係由警察機關處罰，誤認原處分機關無處罰之權，顯有未洽
    。抗告人即原處分機關提起本件抗告，經核為有理由，原裁
    定應予撤銷，且應駁回受處分人之聲請，爰更正裁定如主文
    所示。
六、依道路交通管理處罰條例第87條第2 項、第89條，刑事訴訟
    法第408 條第2 項前段，道路交通案件處理辦法第19條，裁
    定如主文。
中    華    民    國    98    年    1     月    23    日
                  交通法庭  法  官  朱嘉川
以上正本證明與原本無異。
如不服本裁定應於送達後5 日內向本院提出抗告狀。
                            書記官  陳聖儒
中    華    民    國    98    年    2     月    5     日


司法院資訊處製作；財團法人民間司法改革基金會備份。
